【裁判字號】    99,重訴,228
【裁判日期】    990917
【裁判案由】    返還消費借貸款
【裁判全文】
臺灣板橋地方法院民事判決             99年度重訴字第228號
原      告    臺灣中小企業銀行股份有限公司
法定代理人    戊○○
訴訟代理人    乙○○
被      告    丁○○
              丙○○
兼上列二人
訴訟代理人    甲○○
上列當事人間請求返還消費借貸款事件，經本院於民國99年8月2
7日言詞辯論終結，判決如下：
    主  文
被告應連帶給付原告新臺幣肆佰零壹萬陸仟參佰壹拾捌元，及如
附表編號一所示之利息、違約金。
被告丁○○應給付原告新臺幣壹佰玖拾肆萬玖仟肆佰零參元，及
如附表編號二所示之利息、違約金，如對被告丁○○之財產強制
執行無效果時，由被告甲○○給付之。
被告丁○○應給付原告新臺幣壹佰陸拾玖萬貳仟壹佰伍拾陸元，
及如附表編號三所示之利息、違約金，如對被告丁○○之財產強
制執行無效果時，由被告甲○○給付之。
訴訟費用由被告丁○○、甲○○負擔百分之四十七；餘由被告連
帶負擔。
本判決第一項至第三項，原告對於被告丁○○、甲○○之部分，
得假執行。
    事實及理由
一、程序方面：
  (一)按當事人得以合意定第一審管轄法院。但以關於由一定法律
    關係而生之訴訟為限；前項合意，應以文書證之，民事訴訟
    法第24條定有明文。本件兩造於授信約定書第12條約定，合
    意以本院為第一審管轄法院，是本院就本件訴訟自有管轄權
    。
  (二)被告丁○○、甲○○於本院言詞辯論時，對於原告主張之訴
    訟標的法律關係為全部認諾，應由本院本於其等之認諾為敗
    訴之判決。
二、原告起訴主張：
  (一)被告丁○○於民國89年2 月22日邀同被告甲○○、丙○○為
    連帶保證人，與原告簽訂借據而借款新臺幣（下同）630 萬
    元，約定借款期間自89年2月25日起至107 年2月25日止，而
    借款本息攤還方式為自實際撥款日起，前3年按月付息，第4
    年起依年金法按月攤還本息，利息按原告定儲利率指數加年
    率1.4％機動計息（目前為2.45％）。
  (二)又被告丁○○於95年12月18日邀同被告甲○○為一般保證人
    ，與原告簽訂臺灣企銀房屋貸款契約而借款245 萬元，約定
    借款期間自95年12月19日起至110 年12月19日止，而借款本
    息攤還方式為自實際撥款日起，依年金法按月攤還本息，利
    息按原告定儲利率指數加年率0.83％機動計息（目前為1.88
    ％）。
  (三)復被告丁○○於99年5 月12日再邀同被告甲○○為一般保證
    人，與原告簽訂臺灣企銀房屋貸款契約而借款170 萬元，約
    定借款期間自99年5月13日起至114 年5月13日止，而借款本
    息攤還方式為自實際撥款日起，依年金法按月攤還本息，利
    息按原告定儲利率指數加年率1.5 ％機動計息（目前為2.55
    ％）。
  (四)前開3筆借款均約定遲延履行給付本金或利息時，除仍按上
    開利率計息外，逾期在6個月以內者，按上開利率10％，逾
    期在6個月以上者，按上開利率20％計付違約金。如有任何
    一宗債務不依約清償本金或付息者，債務視為全部到期。詎
    上開3筆借款被告丁○○僅攤還至99年6月後即未依約攤還，
    分別計尚有4,016,318元、1,949,403元、1,692,156元及分
    別如附表所示之利息、違約金未為清償。被告丙○○、甲○○為上開第1筆借款之連帶保證人，就此自應負連帶清償責
    任，被告甲○○為上開第2、3筆借款之一般保證人，依法自
    應負清償之責。為此，原告爰依消費借貸、連帶保證及普通
    保證之法律關係，提起本件訴訟。併為如主文第一項至第三
    項所示之聲明。
三、被告之抗辯：
    被告丁○○、甲○○於本院言詞辯論時，對於原告主張之訴
    訟標的法律關係全部認諾，被告丙○○則聲明：原告之訴駁
    回，訴訟費用由原告負擔，如受不利判決，被告願供擔保，
    請准宣告免為假執行。並辯稱：
  (一)伊固為被告丁○○前開第1筆借款之連帶保證人，惟其之所
    以願擔任被告丁○○之連帶保證人，仍係被告丁○○向原告
    借款時，同時提供其所有坐落臺北縣泰山鄉○○段○○段第
    17 地號之土地1筆及其上第7053建號之建物1戶為擔保，設
    定抵押權額930萬元之抵押權予原告，被告始同意擔當連帶
    保證人。
  (二)是本件主債務人丁○○若未依約清償借款，原告理應先行拍
    賣被告丁○○所提供之不動產抵押物，於拍賣後仍不足受償
    ，始得向被告請求清償。現原告未就被告丁○○之抵押物先
    行聲請拍賣，即逕對被告請求給付被告丁○○所積欠之款項
    ，似無理由等語置辯。
四、法院之判斷：
  (一)本件原告主張：被告丁○○向伊借款3 筆，分別邀同被告丙○○、甲○○為連帶保證人及一般保證人，然被告丁○○未
    依約繳款，而使全部債務視為到期，尚餘4,016,318元、1,9
    49,403元、1,692,156 元及如附表所示之利息及違約金未為
    清償之事實，業據提出借據暨授信約定書、契據增補條款契
    約、帳卡、放款利率歷史資料表（定儲利率指數）各1 份、
    臺灣企銀房屋貸款契約2份皆影本為證（見本院卷第7至24頁
    ），核與其所述相符，且被告丙○○對本件消費借貸債權發
    生及其數額亦不爭執，是原告主張被告丁○○向其借款，並
    由其餘被告擔任連帶保證人及一般保證人乙事，自堪信為真
    實。
  (二)被告丙○○雖辯稱其為本件債務之連帶保證人，然該債務尚
    有設定抵押權予原告供擔保，原告應先就擔保物取償，迨不
    足受償後，始得對被告丙○○求償云云，惟按保證債務之所
    謂「連帶」，係指保證人與主債務人負同一債務，對於債權
    人各負全部給付之責任者而言，此就民法第272條第1項規定
    連帶債務之文義參照觀之甚明。故連帶保證與普通保證不同
    ，縱使無民法第746條所揭之情形，亦不得主張同法第745條
    檢索抗辯之權利；另債權人並未拋棄為債權擔保之物權，自
    無民法第751 條之適用。又連帶保證人應與主債務人負同一
    清償責任，而債權人對於主債務人就實行擔保物權受清償，
    或起訴請求保證人清償，乃得擇一行使，最高法院45年臺上
    字第1426號、69年臺上字第1924號判例可資參照。經查，依
    兩造簽訂之借據暨授信約定書觀之，本件第1筆借貸契約，
    被告丙○○、甲○○係被告丁○○之連帶保證人，則渠等並
    無先訴抗辯權之權利，且依授信約定書第10條第1項之約定
    ，原告無須先就擔保物受償，得逕向立約人求償，加以原告
    既未放棄被告丁○○所設定之抵押權，揆諸前揭說明，原告
    自得就實行擔保物權或起訴請求保證人清償之權利擇一行使
    。而被告丙○○、甲○○既為被告丁○○之連帶保證人，原
    告毋待向被告丁○○求償不得或實行擔保物權後，即得請求
    其等與債務人負同一清償責任，是被告丙○○所辯尚無足採
    。
  (三)按消費借貸之借用人應於約定期限內，返還與借用物種類品
    質、數量相同之物；稱保證者，謂當事人約定，一方於他方
    之債務人不履行債務時，由其代負履行責任之契約，民法第
    478條前段及第739條分別定有明文。又所謂連帶保證，係指
    保證人與主債務人就債務之履行，對於債權人各負全部給付
    之責任者而言，是連帶保證債務之債權人得同時或先後向保
    證人為全部給付之請求（最高法院45年台上字第1426號判例
    、77年台上字第1772號判決參照）。再按遲延之債務，以支
    付金錢為標的者，債權人得請求依法定利率計算之遲延利息
    。但約定利率較高者，仍從其約定利率；當事人得約定債務
    人於債務不履行時，應支付違約金，民法第233條第1項、第
    250條第1項亦分別定有明文。被告丁○○向原告借款未依約
    清償，經全部視為到期，尚積欠4,016,318元、1,949,403元
    、1,692,156 元及分別如附表所示之利息、違約金迄未清償
    ，而被告丙○○、甲○○為上開第1 筆之連帶保證人，被告
    甲○○為上開第2、3筆之一般保證人，已如前述，揆上開說
    明及規定，被告丁○○、丙○○、甲○○自應就上開第1 筆
    借款負連帶清償責任，則上開第2、3筆借款部分，對被告丁○○財產為強制執行而無效果時，被告甲○○即應負清償責
    任。
五、從而，原告本於消費借貸及連帶保證之法律關係，請求被告
    丁○○、丙○○、甲○○連帶給付如主文第1 項所示之本金
    、利息及違約金，並依據消費借貸及一般保證之法律關係，
    請求就如主文第2、3項所示之本金、利息及違約金，如對被
    告丁○○之財產為強制執行無效果時，由被告甲○○給付之
    ，為有理由，應予准許。又被告丁○○、甲○○於本院言詞
    辯論時，對於原告主張之訴訟標的法律關係為全部認諾，應
    由本院本於其等之認諾為敗訴之判決，並依職權宣告原告得
    假執行。
六、結論：本件原告之訴為有理由，依民事訴訟法第78條、第85
    條第1項及第2項、第389條第1項第1款，判決如主文。
中    華    民    國    99    年    9    月    17    日
                  民事第一庭    法  官  黎文德
以上正本係照原本作成
如對本判決上訴，須於判決送達後20日內向本院提出上訴狀
中    華    民    國    99    年    9    月    17    日
                                書記官  趙彬
┌────────────────────────────────────┐
│附表：                                              99年度重訴字第228號 │
├───┬─────┬─────┬──────┬─────────────┤
│編  號│本      金│利      率│計息期間    │違約金計算起訖期間及利率  │
│      │（新臺幣）│          │            │                          │
├───┼─────┼─────┼──────┼─────────────┤
│  一  │4,016,318 │2.45％    │99年6月25日 │99年7月26日起至清償日止， │
│      │          │          │起至清償日止│逾期6個月以內依上開利率加 │
│      │          │          │            │10％計算；逾期超過6個月部 │
│      │          │          │            │分依上開利率加20％計算。  │
├───┼─────┼─────┼──────┼─────────────┤
│  二  │1,949,403 │1.88％    │99年6月19日 │99年7月20日起至清償日止， │
│      │          │          │起至清償日止│逾期6個月以內依上開利率加 │
│      │          │          │            │10％計算；逾期超過6個月部 │
│      │          │          │            │分依上開利率加20％計算。  │
├───┼─────┼─────┼──────┼─────────────┤
│  三  │1,692,156 │2.55％    │99年6月13日 │99年7月14日起至清償日止， │
│      │          │          │起至清償日止│逾期6個月以內依上開利率加 │
│      │          │          │            │10％計算；逾期超過6個月部 │
│      │          │          │            │分依上開利率加20％計算。  │
└───┴─────┴─────┴──────┴─────────────┘

司法院資訊處製作；財團法人民間司法改革基金會備份。
